【裁判字號】    89,上易,4106
【裁判日期】    900412
【裁判案由】    違反商標法
【裁判全文】
臺灣高等法院刑事判決                          八十九年度上易字第四一六號
    上  訴  人
    即  被  告  戊○○
    選任辯護人  朱立鈴
    上  訴  人
    即  被  告  庚○○
                丁○○
                己○○
    右三人共同
    選任辯護人  何春源
    上  訴  人
    即  被  告  乙○○
                甲○○
                子○○
    右三人共同
    選任辯護人  朱立鈴
    上  訴  人
    即  被  告  壬○○
    右  一  人
    選任辯護人  徐國勇
                許淑惠
                黃達元
    上  訴  人
    即  被  告  辛○○
    右  一  人
    選任辯護人  趙國生
                連復淇
右上訴人因違反商標法案件，不服臺灣臺北地方法院八十九年度易字第一一五七號，
中華民國八十九年八月十日第一審判決（起訴案號：臺灣臺北地方法院檢察署八十八
年度偵字第二三八八八、二二八八九、二三八九０號）提起上訴，本院判決如左：
    主  文
原判決關於戊○○、乙○○、辛○○部分撤銷。
戊○○連續明知為意圖欺騙他人，於同一商品使用相同於他人註冊商標之圖樣之商品
而販賣，處有期徒刑參月，如易科罰金以佰元折算壹日；緩刑參年。
乙○○明知為意圖欺騙他人，於同一商品使用相同於他人註冊商標之圖樣之商品而販
賣，處拘役伍拾日，如易科罰金以佰元折算壹日；緩刑貳年。
辛○○無罪。
其他上訴駁回。甲○○、子○○均緩刑參年；庚○○、丁○○、己○○、壬○○均緩
刑貳年。
    事  實
壹、戊○○係臺北縣三重市○○路汶泰公司籌備處（下稱汶泰公司）負責人，庚○○
    原係通貿音響有限公司（下稱通貿公司）之行銷主任，丁○○係臺北市○○路○
    段二十三號旭音電器行（下稱旭音電器行）負責人，己○○係臺北市○○街○段
    一０八號欣泰電器行（下稱欣泰電器行）負責人，乙○○係臺中縣潭子鄉○○路
    ○段二二一巷二十二號軒藝實業有限公司（下稱軒藝公司）負責人，甲○○係高
    雄市苓雅區○○○路二四三號一樓力璋企業有限公司（下稱力璋公司）負責人，
    子○○從事音響修理業多年，壬○○係台北市○○○路四號西寧市場二樓二０七
    三室亞哥音響行（下稱亞哥音響）負責人，均明知丙○○○○司以「BOSE」及圖
    、「301」「BOSE301」等商標，向我國經濟部智慧財產局申准註冊，分別取得第
    四五六九０二、六六二九五七、六五一０九０、七０八五五七號商標專用權，指
    定使用於揚聲器、擴音器、麥克風、增幅器、擴大器、音響喇叭揚聲器箱、音響
    外殼及麥克風架等商品，現尚在商標專用期間，其商品品質優良、夙著盛譽，竟
    均竟圖營利，戊○○、庚○○、甲○○、子○○並基於概括之犯意，均未經商標
    專用權丙○○○○司之同意或授權；先後由：
  一戊○○自民國（下同）八十八年二月間起，在汶泰公司上址，以每組新台幣（下
    同）四千元之低廉價格，向年籍不詳自稱「黃明魁」之男子販入仿冒BOSE 301商
    標圖樣之喇叭共四十八組：(一)其中三組，於八十八年五、六月間，以每組四千五
    百元之價格，轉售予庚○○。庚○○旋於同期間在旭音電器行，以每組五千八佰
    元之價格，轉售予丁○○二組；以每組五千三百元之價格，轉售予己○○一組。
    丁○○則亦於同期間在旭音電器行上址，以每組六千五百元價格售予客戶一組，
    另一組則於店內陳列販售。(二)其中十五組，戊○○於八十八年五月間，以每組四
    千三百元之價格，售予乙○○。再由乙○○於同期間在以每組四千八佰元之價格
    ，售予力璋公司之甲○○（由戊○○直交出貨予甲○○，起訴書誤為戊○○經乙○○之介紹，直接售予甲○○）。(三)其中三十組，由戊○○以每組四千五百元之
    價格，在力璋公司售予甲○○，甲○○則將其所購買之四十五組仿冒品，在力璋
    公司先後售予不詳名稱之ＫＴＶ業者牟利。
  二子○○亦自八十八年初起，以每組三千八百元（第三代）及五千元（第四代）價
    格，向年籍不詳自稱「黃明魁」之男子販入仿冒之BOSE 301商標圖樣之喇叭共十
    組，其後：(一)於同年八、九月間，在亞哥音響上址，販賣其中四組予壬○○，價
    格分別為四千三百元（第三代）及五千三百元（第四代）。壬○○於同期間在亞
    哥音響，以每組獲取五百元之利潤，販賣其中二組予客人。(二)子○○復於同期間
    在鳴嘩音響上址，將其中四組喇叭，以每組四千一百元（第三代）及五千一百元
    （第四代）之價格，售予陳玉洲（鳴嘩音響有限公司業務員，業經原審判處拘役
    五十日確定）。陳玉洲再於八十八年二月初，在欣泰電器行，將該四組喇叭，以
    每組四千三百元（第三代）五千三百元（第四代）之價格，售予己○○。己○○
    除以每組喇叭五千五百元售出一組予客戶外，其餘仿冒品則陳列於欣泰電器行用
    以販售。
  三嗣經法務部調查局台北市調查處（下稱市調處）分別於八十八年七月二十一日、
    二十二日及同年八月十三日在己○○、丁○○、陳玉洲、壬○○、甲○○上開營
    業處所搜索，扣得如附表一、二所示之物。
貳、案經丙○○○○司訴由市調處移送台灣台北地方法院檢察署檢察官偵查後聲請簡
    易判決，經原法院認應適用通常程序審判。
        理    由
壹、被告戊○○、庚○○、甲○○、子○○、乙○○、丁○○、己○○、壬○○部分
    ：
  一訊據被告戊○○、庚○○、甲○○、子○○、乙○○、丁○○、己○○、壬○○
    雖坦承於前揭時地販售仿冒之美商「BOSE 301」喇叭，但均矢口否認有違反商標
    法犯行，辯稱：因賣的人說是水貨，伊等以為是水貨，伊等雖買的比較便宜，然
    水貨與公司貨有價差，是很正常的，伊等非專業從事音響，仿冒品與公司貨伊等
    並無從判斷，伊等並無仿冒品之認識云云。惟查右揭事實，業據告訴人丙○○○○司之代理人張有捷、李映怡及癸○○律師指訴綦詳，癸○○律師在本院審理中
    更明確指陳：全世界F.O.B（岸邊交貨）價格均為美金一百四十九元，（各地）
    價格之差別只有在運費及關稅方面，是以最後銷售之價格不可能低於美金一百四
    十九元等語；並有其提出商標註冊証、「撿便宜」雙週刊雜誌廣告（以上影本）
    、照片等件附卷，及如附表一所示之仿冒美商「BOSE 301」喇叭暨証物扣案可稽
    ；且扣案之喇叭經丙○○○○司台灣總代理舶仕貿易股份有限公司（下稱舶仕公
    司）鑑定結果，均屬仿冒品，亦有產品鑑定報告書在卷足憑（見八十九年度聲字
    第第六三０號卷第六十七頁）。復查，告訴人「BOSE 301」系列第三代喇叭早已
    於八十五年七月停止生產及供貨，告訴人除於專業雜誌上刊登敬告啟事告知消費
    者相關訊息，促其謹慎誤購仿品外，於八十六年三月十九日發行之民生報及聯合
    報亦有「BOSE 301」第三代遭仿冒之報導，於該報導中亦詳細說明真品與仿品不
    同之處，且於舶仕公司之專屬網站上，亦載有「BOSE 301」系列第三代及第四代
    仿冒聲明啟事，於啟事中除詳載真、仿品差別所在，並再三說明仿冒商仿冒技術
    精進，且多諉稱係「水貨」誤導消費者，呼籲消費者對於來路不明之產品勿輕信
    加以購買，有八十六年三月十九日民生報及聯合報剪報、舶仕公司網站聲明啟事
    等在卷可徵，並經証人即舶仕公司貿易部副理林裕翔在原審到庭結証在案。再查
    ，「BOSE 301 SER1ES 3」壹組之CIF價格為新臺幣五三００元，進口關稅為新臺
    幣三九八元，貨物稅為五七０元，有財政部關稅總局九十年三月二十一日台總局
    驗字第九０一０一八二三號函附在本院卷可參；依此金額計算，縱使不加計合理
    利潤，「BOSE 301 SER1ES 3 」壹組之進口商之批發價格亦應在新臺幣六千二百
    元以上。被告等經營音響買賣或相關行業多年，對於音響本身或許並非專業，然
    就影響其生計之買進、賣出價格，自無不多方查證且知之甚詳之理。乃其等在中
    、小盤之販入價格竟僅在四千三百元至五千八百元之譜，顯與合理之行情價格相
    去甚遠；被告等以超低廉價格販入，又索取無保証書或其他合法來源証明，殊難
    諉為不知其所販售者係仿冒品。被告等所辯均係臨訟卸責之詞，委無足採。本案
    事證明確，被告等犯行均堪予認定。
  二核被告等所為，均係犯商標法第六十三條之罪。被告戊○○、庚○○、甲○○、
    子○○先後多次犯行，時間緊接，所犯為構成要件相同之罪，顯係基於概括犯意
    而為，均應依連續犯規定以一罪論，並均加重其刑。又，公訴人雖僅就被告甲○○、子○○、庚○○所為之部分犯行起訴，然其未起訴部分與已起訴論罪部分之
    犯行，有連續犯之裁判上一罪關係，有如前述，自應為起訴效力所及，法院得併
    予審究。
  三原審判決：
    (一)就被告戊○○、乙○○部分，據以論罪科刑，固非無見。惟公訴意旨另指：被
      告戊○○又未經商標專用權丙○○○○司之同意或授權，基於概括之犯意，將
      貼有「BOSE301」商標之喇叭（除前述論罪部分外），經由乙○○為之介紹買
      主，連續轉售予、甲○○、梁正雄、陳玉洲、庚○○、己○○、丁○○等人，
      每販賣一組由乙○○抽取三百元佣金圖利，因認被告戊○○、乙○○此部分亦
      涉犯商標法第六十三條之罪嫌；然原審就此部分是否成立犯罪，並未予論述，
      自有未洽。被告戊○○、乙○○之上訴意旨否認犯罪，雖無理由，然原判決既
      有前述之可議，仍屬無可維持，應由本院將被告戊○○、乙○○部分撤銷改判
      。爰審酌被告犯罪之動機、目的、手段，販賣之組數，對被害人所造成之危害
      ，及犯罪後之態度等一切情狀，分別量處如主文所示之刑，及分別諭知易科罰
      金之折算標準。
    (二)就被告庚○○、甲○○、子○○、丁○○、己○○、壬○○部分，適用商標法
      第六十三條、第六十四條，刑法第十一條前段、第五十六條、第四十一條、第
      三十八條第一項第二款、罰金罰鍰提高標準條例第二條之規定，並審酌被告犯
      罪之動機、目的手段、素行、智識程度、所生危害及犯罪後之態度等一切情狀
      ，分別判處甲○○、子○○各有期徒刑參月；庚○○、丁○○、己○○、壬○○各拘役伍拾日；並分別諭知易科罰金之折算標準，均以三百元折算一日。另
      敘明扣案如附表一中所示之仿冒喇叭，應依商標法第六十四條宣告沒收；至如
      附表一所示之其餘証物，分別係被告己○○、壬○○、陳玉洲所有供犯罪所用
      之物，均應依刑法第三十八條第一項第二款宣告沒收。又如附表二所示之扣押
      物，雖係被告甲○○所有，惟均非供本案犯罪所用或預備之物，爰不予宣告沒
      收。其認定事實、適用法律及量處刑期均為妥適。被告庚○○、甲○○、子○○、丁○○、己○○、壬○○等之上訴意旨否認犯罪，並無理由，應予駁回。
  四又查，被告戊○○、甲○○、子○○、庚○○、丁○○、己○○、乙○○前未曾
    受有期徒刑以上刑之宣告；被告壬○○前雖曾受有期徒刑以上刑之宣告，但執行
    完畢後，五年內未曾受有期徒刑以上刑之宣告，有本院被告全國前案紀錄表在卷
    可稽。其等為貪圖小利，一時失慎而誤觸刑章；而其犯後已賠償告訴人所受之損
    害，與告訴人達成和解乙節，業據告訴代理人癸○○律師陳明在卷；被告等經此
    論罪科刑當知警惕，信無犯之虞；本院因認被告等所受刑之宣告，以暫不執行為
    適當，爰就被告戊○○、甲○○、子○○部分均併予宣告緩刑參年；被告庚○○
    、丁○○、己○○、乙○○、壬○○部分均併予宣告緩刑貳年，以啟自新。
  五公訴意旨另以：被告戊○○又未經商標專用權丙○○○○司之同意或授權，基於
    概括之犯意，將貼有「BOSE301 」商標之喇叭（除前述論罪科刑部分外），經由
    乙○○為之介紹買主，連續轉售予梁正雄（業經原審判決無罪確定）、陳玉洲、
    己○○等人，每販賣一組由乙○○抽取三百元佣金圖利，因認被告戊○○、乙○○此部分亦涉犯商標法第六十三條之罪嫌云云。訊之被告戊○○、乙○○則堅決
    否認有此犯行。按犯罪事實應依證據認定之，無證據不得推定其犯罪事實，刑事
    訴訟法第一百五十四條定有明文。經查，本案遍閱全卷，被告戊○○、乙○○除
    前述論罪科刑部分外，並查無其他販賣貼有「BOSE 301」商標喇叭之犯行；此部
    分被告戊○○、乙○○之犯罪尚屬不能證明。惟因公訴人認此部分與前述論罪科
    刑部分，有連續犯之關係，屬裁判上之一罪，故不另為無罪之諭知。
  六被告庚○○經合法傳喚無正當理由不到庭，爰不待其陳述逕行判決。
貳、被告辛○○部分：
  一公訴意旨另以：被告辛○○係台北縣新莊市○○○路四六八巷七號十樓之二影音
    王家庭劇院批發中心負責人，於八十八年間，在影音王中心上址，收購來路不明
    之仿冒「BOSE 301」商標圖樣之喇叭一組，並在「撿便宜」雙週刊雜誌刊登廣告
    ，公開招徠、販售。因認被告辛○○亦涉有商標法第六十三條之罪嫌云云。
  二公訴人認被告辛○○亦涉有商標法第六十三條之罪嫌，無非以告訴人之指述為其
    主要之論據。惟訊之被告許志民堅決否認有違反商標法犯行，辯稱：伊只賣過一
    組中古的BOSE喇叭，是客人拿來換的，並無證據證明係仿冒品；證人馬少華指證
    八十八年六月十二日至渠家裡購得喇叭一組，並非實在，因渠於八十八年六月十
    一日即南下遊玩，十二日當天渠在南部，不可能販賣喇叭予馬少華等語。
  三按犯罪事實應依證據認定之，無證據不得推定其犯罪事實，刑事訴訟法第一百五
    十四條定有明文。又，告訴人之告訴，係以使被告受刑事追訴為目的，是其陳述
    是否與事實相符，仍應調查其他證據以資審認，最高法院五十二年臺上字第一三
    ００號著有判例。查，證人馬少華在本院調查中雖到結證供稱：伊於八十八年六
    月十二日有到台北縣新莊市○○○路四六八巷七號十樓之二影音王家庭劇院批發
    中心購得證物BOSE喇叭一組云云；並提出被告辛○○之名片，及繪製影音王家庭
    劇院批發中心內部設置圖附卷為證。惟查，依一般社會習慣，使用名片及發給名
    片在所多有，證人所提出被告之名片，並不足證明被告有銷售BOSE喇叭予證人馬
    少華；而證人馬少華所繪製影音王家庭劇院批發中心內部設置圖，亦與被告住宅
    即影音王家庭劇院批發中心內部設置照片不盡相符。再查，被告於八十八年六月
    十一日、十二日曾駕駛登記為其配偶張惟淳所有之MALAGA自小客車南下臺南，於
    十二日當天並帶其女兒許婷婷至臺南縣新營市頑皮世界野生動物園遊玩，有被告
    提出相機自動列印有「’99 6 12（民國八十八年六月十二日）」之旅遊照片四
    幀，及頑皮世界野生動物園野生動物研究中心於八十八年六月十二日發給被告女
    兒許婷婷之研習結業證書附卷為證。又，被告配偶張惟淳所有之MALAGA自小客車
    已於其後相隔一個月之八十八年七月九日，以老舊不堪使用為由辦理報廢，亦有
    汽車各項異動登記書在眷可稽；故被告所提之上揭旅遊照片應非事後臨訟偽造，
    自可採信。證人馬少華之前述供詞，核與事實不符，委無足採。又查，被告辛○○雖有於調查局訊問中供陳：因客人購貨時提出折價，曾取得「BOSE」喇叭一組
    ，並在「撿便宜」雙週刊雜誌刊登廣後，以五千八百元售出云云；但並未供陳該
    等喇叭係屬仿冒品（見八十八年度偵字第二三八八八號卷第十六頁、第十七頁）
    ，亦無任何證據證明被告所售出之該組喇叭係貼有仿冒「BOSE 3 01」商標圖樣
    仿冒品，自不得以被告在調查局之前開供述，執為被告涉有違反商標法犯行之佐
    證。
  四此外，復查無其他積極事據足資證明被告辛○○有公訴意旨所指之前開犯行，揆
    諸前揭最高法院五十二年臺上字第一三００號判例意旨，自不得僅依告訴人之指
    述，即遽認被告有涉犯違反商標法犯行，被告辛○○之犯罪尚屬不能證明。原審
    未及詳查，遽予論罪科刑，自有未當。被告辛○○之上訴意旨，執以指摘原判決
    不當，為有理由，應由本院將原判決撤銷，改為被告辛○○無罪之諭知。
據上論斷，應依刑事訴訟法第三百七十一條、第三百六十八條、第三百六十九條第一
項前段、第三百六十四條、第二百九十九條第一項前段、第三百零一條第一項前段，
商標法第六十三條，刑法第十一條前段、第五十六條、第四十一條、第七十四條第一
款、第二款，罰金罰鍰提高標準條例第二條，判決如主文。
本案經檢察官柯晴男到庭執行職務。
中      華      民      國    九十      年      四      月     十二     日
                              臺灣高等法院刑事第十二庭
                                  審判長法  官   劉  景  星
                                        法  官   陳  志  洋
                                        法  官   陳  博  志
右正本證明與原本無異。
不得上訴。
                                        書記官   陳  嘉  文
中   華    民    國     九十     年       四       月      十六        日
附錄：本案論罪科刑法條全文
附錄本判決論罪科刑法條：
商標法第六十三條：
明知為前條商品而販賣、意圖販賣而陳列、輸出或輸入者，處一年以下有期徒刑、拘
役或科或併科新臺幣五萬元以下罰金。
商標法第六十四條
犯前二條之罪所製造、販賣、陳列、輸出或輸入之商品不問屬於犯人與否，沒收之。
附表一
編號                    扣押物                         所有人
１、       仿冒美商「BOSE 301」喇叭四組                甲○○
２、       仿冒美商「BOSE 301」喇叭一組                丁○○
３、       仿冒美商「BOSE 301」喇叭四組、進貨單一本    己○○
４、       仿冒美商「BOSE 301」喇叭二組、紙箱一個      壬○○
附表二
編號                    扣押物                         所有人
１、        客戶名單八頁、存量明細表一張、3MOSS音響    甲○○
            標籤及貼紙一包、4BMB音響標籤及貼紙一包、
            進出貨相關資料三本、出貨單十七本、力璋公
            司帳冊、應收帳款統計表、筆記資料一張


司法院資訊處製作；財團法人民間司法改革基金會備份。
